最高法院刑事判決　　　　　　　　　　　　　　　九十三年度台上字第三九五七號
　　上　訴　人　甲○○
右上訴人因偽造有價證券案件，不服台灣高等法院中華民國九十年十一月十三日第二
審更審判決（九十年度上更(一)字第九一五號，起訴案號：台灣宜蘭地方法院檢察署八
十七年度偵字第四○五二號），提起上訴，本院判決如左：
    主  文
上訴駁回。
    理  由
按刑事訴訟法第三百七十七條規定，上訴於第三審法院，非以判決違背法令為理由，
不得為之。是提起第三審上訴，應以原判決違背法令為理由，係屬法定要件。如果上
訴理由狀並未依據卷內訴訟資料，具體指摘原判決不適用何種法則或如何適用不當，
或所指摘原判決違法情事，顯與法律規定得為第三審上訴理由之違法情形，不相適合
時，均應認其上訴為違背法律上之程式，予以駁回。本件上訴人甲○○上訴意旨略稱
：(一)、上訴人對於第一審法院判決不服，提起第二審上訴，經原審前審判決上訴人連
續偽造有價證券，處有期徒刑一年九月（八十八年度上訴字第一四六四號），再提起
第三審上訴，由最高法院撤銷原判決，發回原審法院更審，惟更審判決未變更原審前
審判決適用之法條，亦未說明該判決引用刑法第五十九條規定減輕其刑，有何不當之
理由，判決上訴人相同罪名，卻量處有期徒刑三年四月，其科刑顯比原審前審為重，
有違刑事訴訟法第三百七十條之規定。(二)、原判決認定上訴人利用不知情不詳姓名成
年人偽造「李桂貞」之木質印章，並將偽造之五紙支票，同時交付債權人清償債務而
持以行使，又將另紙偽造支票，交付國泰人壽保險股份有限公司（下稱國泰公司）繳
付保費及保單貸款利息而持以行使。理由中並論述上訴人為偽造印章之間接正犯，及
偽造支票完成後持以行使，其行使之低度行為應為高度之偽造有價證券行為吸收，不
另論以行使偽造有價證券罪。惟其結論欄漏未列引刑法第二百十七條第一項偽造印章
罪及第二百零一條第二項之行使偽造有價證券罪，自有判決適用法則不當之違法云云
。(三)、檢察官起訴書及第一審判決，均未認上訴人係利用不詳姓名之成年人偽造印章
，原判決擴張上訴人為偽造印章之間接正犯，惟於原審調查及審理程序，未依刑事訴
訟法第九十五條第一款規定，踐行告知程序，剝奪上訴人正當法律程序之保障，而於
判決顯然有影響，自應認其違背法令云云。
惟查：證據之取捨、事實之認定，乃事實審法院職權行使之範圍，茍其證據之取捨及
事實之認定，不違背經驗法則與論理法則，即不容任意指摘為違法，而據為上訴第三
審之適法理由。原判決依據上訴人迭次自承其確實未經李桂貞同意或授權，而簽發李
桂貞為發票人，第一商業銀行宜蘭分行為付款人，帳號○一三七八─七號，票號ＡＧ
0000000號至ＡＧ0000000號支票六張，並分別交付債權人及國泰公司
；暨李桂貞於警詢及偵審中之供證，卷附前揭交付債權人之支票及退票理由單影本五
紙、國泰公司函、宜蘭縣頭城鎮農會民國八十七年十二月十四日頭農信字第三六二四
號函、華南商業銀行宜蘭分行華宜存字第七一號函、台灣省合作金庫宜蘭支庫八十七
年十二月二十一日合金宜存字第六○○二號函、宜蘭縣票據交換所八十七年十二月二
十八日宜票交字第二○二號暨所附支票影本三張、華泰商業銀行八十八年五月十二日
華泰銀營字第八八○六六四號函、世華聯合商業銀行八十八年五月三十一日世營
業部字第○四四七號函，扣案偽刻之「李桂貞」印章一枚等證據，綜合判斷，認定上
訴人確有於八十七年五月間在宜蘭縣礁溪鄉○○○路○段九十一號，偽造前開支票並
持以行使之犯行。因而撤銷第一審不當之判決，改判仍論處上訴人連續偽造有價證券
罪刑，已敘明所憑之證據及認定之理由。經核所為論斷，均與卷內資料相符，從形式
上觀察，並無認定事實不依證據或有何採證違背經驗法則、論理法則等違法情形存在
。而刑事訴訟法第三百七十條前段規定「由被告上訴或為被告之利益而上訴者，第二
審法院不得諭知較重於原審判決之刑。」其所謂「原審判決」，自係指第一審之判決
而言，本件第一審論上訴人連續偽造有價證券罪，量處有期徒刑三年六月，原審雖撤
銷第一審之判決，改判仍論上訴人偽造有價證券罪，惟係量處較輕之有期徒刑三年四
月，並未諭知較第一審為重之刑。上訴意旨遽以第二審之更審判決，依法不得諭知較
重於同法院之前審判決云云，殊嫌無據；況適用刑法第五十九條酌減其刑與否，法院
本屬有權斟酌決定，原審未依該規定減輕其刑，自無違法可言，不得據為上訴第三審
之理由。再者，原判決係論述上訴人偽造「李桂貞」印章，為偽造有價證券之一部；
偽造有價證券後持以行使，其行使偽造有價證券之行為，已為偽造有價證券行為所吸
收，均不另論以偽造印章、行使偽造有價證券罪，其據上論結欄自無須再引用刑法第
二百十七條第一項、第二百零一條第二項。又原判決既認上訴人偽造印章部分，不另
論以偽造印章罪，該部分事實之擴張認定，即非屬刑事訴訟法第九十五條第一款之罪
名變更範圍，原審縱未告知，既無礙於上訴人防禦權之充分行使，亦顯然不影響判決
結果，自不生違反應先告知事項之程序規定。上訴意旨，非依卷內資料執為指摘，徒
就原判決已說明之事項，任意指摘為違法，顯與法律規定得為第三審上訴理由之違法
情形，不相適合。其上訴違背法律上之程式，應予駁回。偽造有價證券部分本院既無
從為實體上判決，對於有裁判上一罪關係不得上訴於第三審法院之輕罪即侵占離本人
持有之物部分，自無從併予審究，附此指明。
據上論結，應依刑事訴訟法第三百九十五條前段，判決如主文。
中　　　華　　　民　　　國　　九十三　　年　　　七　　　月　　二十九　　日
                              最高法院刑事第八庭
                                  審判長法官  陳　炳　煌
                                        法官  陳　世　雄
                                        法官  韓　金　秀
                                        法官  吳　信　銘
                                        法官  徐　文　亮
      右正本證明與原本無異
                                              書  記  官
中　　　華　　　民　　　國　　九十三　　年　　　八　　　月　　　四　　　日
                                                                        Ｅ
